臺灣高等法院臺中分院刑事裁定
110年度聲再字第188號

再審聲請人  
即受判決人  楊明達


再審聲請人  
即受判決人  楊明洲


共      同
代  理  人  鐘育儒律師
上列再審聲請人因違反廢棄物清理法案件，對於本院109年度上
訴字第347號中華民國109年8月6日第二審確定判決（原審案號：
臺灣臺中地方法院108年度訴字第445號；起訴案號：臺灣臺中地
方檢察署107年度偵字第13086號、第13087號，108年度偵字第24
55號），聲請再審及停止刑罰之執行，本院裁定如下：
    主  文
再審及刑罰停止執行之聲請均駁回。
    理  由
一、再審聲請人楊明達、楊明洲聲請再審意旨略以：
  ㈠楊明達於民國107年3月13日、3月24日，是應其父楊國安要求
    及同意始駕駛車牌號碼000-00號自用大貨車傾倒乾淨土方在
    楊國安位於臺中市○○區○○路○○巷00號住處附近自家土地上，
    楊國安於85年即因放領取得系爭土地，並在該地居住超過30
    、40年，若是棄置廢棄物，楊明達豈有不另尋找其他私人或
    國有土地隱避處而將之棄置在自家後院？以上各情，有再證
    十之臺中市○○區○○○段000000000地號土地建物查詢資料、再
    證十一之臺灣高等法院臺中分院109年7月2日審判筆錄足稽
    ，原確定判決漏未審酌楊明達棄置地點之所有權、使用權歸
    屬而斷定楊明達具有傾倒廢棄物之主觀犯意，有應予再審之
    事由。另依再證十二、十三之臺中市政府環境保護局107年3
    月15日、3月28日環境稽查紀錄表、現場稽查照片及再證十
    四之證人何宗憲於原審作證時證稱「3月13日、3月24日外觀
    看起來，營建混合物和剩餘土石方都有可能」等語，顯見縱
    使楊明達有於107年3月13日、3月24日至楊國安住處傾倒，
    傾倒之物品亦僅僅為「廢土石」而非其他廢棄物，既楊明達
    因非「隨意棄置」、「致污染環境」，其行為並不符合廢棄
    物清理法第46條第4款之非法清理廢棄物罪。
  ㈡楊明洲107年3月12日下午3時許是駕駛車牌號碼00-000號自用
    大貨車載運沙包前往其父楊國安前揭住處，以供防止當地邊
    坡滑落之用，楊明洲是在第3處棄置地點迴轉後，將車停放
    楊國安住處將沙包卸下，有其行經臺中市政府環保局架設攝
    影機的中小坑橋時之由臺中市政府環保局提供之再證一、二
    之【50415.t】、【50416.t】影片截圖、再證八、九之臺中
    市政府環保局繪製之現場圖、臺中市太平地政事務所土地複
    丈成果圖所繪製當天路線示意圖為證，足證楊明洲則根本沒
    有傾倒土方在系爭土地附近之第3處棄置地點之行為，且依
    再證三之匿名檢舉函及再證四、五之臺中市政府環保局107
    年1月17日、同年3月12日（稽查時間14時至14時28分）環境
    稽查紀錄表，可知於107年3月12日下午3時許楊明洲遭控前
    往傾倒廢棄物之前，早有廢棄物存放該處，絕非107年3月12
    日楊明洲經過該處後始發現，依再證六之證人何宗憲於原審
    證述內容可知何宗憲亦無法直接判斷楊明洲有無於3月12日
    於該處傾倒廢棄物，另依再證七之由臺中市政府環保局提供
    之【蔡 MJPG0001 00_00_20-00_00_31】之縮時攝影影片截
    圖，亦未見楊明洲有將車斗升起、下車或傾倒之行為，楊明
    洲既無傾倒行為，自然也沒有廢棄物清理法之適用，縱使原
    確定判決認為「縮時攝影」之原理未必將每一動作均紀錄在
    內，故此可能漏未攝錄楊明洲部分動作，然此部分關乎楊明
    洲有罪與否，原確定判決自應職權加以調查，原確定判決對
    此未為，而有調查不備之再審事由。
  ㈢綜上，爰依刑事訴訟法第420條第1項第6款、同條第3項及第4
    35條規定，聲請再審及停止刑罰之執行。　　
二、按刑事訴訟法第420條第1項第6款關於得為再審之原因規定
    ，雖修正為「因發現新事實或新證據，單獨或與先前之證據
    綜合判斷，足認受有罪判決之人應受無罪、免訴、免刑或輕
    於原判決所認罪名之判決者」，並增列第3項：「第1項第6
    款之新事實或新證據，指判決確定前已存在或成立而未及調
    查斟酌，及判決確定後始存在或成立之事實、證據」，但仍
    須以該所稱的新事實或新證據，確實足以動搖原確定判決所
    認定的犯罪事實，亦即學理上所謂的確實性(或明確性、顯
    著性) 要件，方能准許再審。而聲請再審案件之事證，是否
    符合此項要件，其判斷當受客觀存在的經驗法則、論理法則
    所支配，並非聲請人任憑主觀、片面自作主張，就已完足。
    故倘聲請人所主張之新事實或新證據，若自形式上觀察，根
    本與原判決所確認之犯罪事實無何關聯，或單獨或與先前之
    證據綜合判斷，無法產生合理懷疑，不足以動搖原確定判決
    所認定之事實者，或對判決確定前已存在且已審酌之證據、
    事實，自為不同之評價，當然無庸贅行其他無益之調查，即
    不能據為聲請再審之原因，自無准予再審之餘地。
三、經查：  
  ㈠原確定判決依憑楊明達供承有於107年3月13日、3月24日，駕
    駛車牌號碼000-00號自用大貨車，載運物品至系爭土地附近
    之第3處棄置地點及第1處棄置地點先後傾倒；楊明洲供承有
    於107年3月12日下午3時許，駕駛車牌號碼00-000號自用大
    貨車，載運物品至系爭土地附近傾倒等不利於己自白；證人
    即臺中市政府環保局稽查人員何宗憲證稱：本件緣於民眾具
    證陳情檢舉，指稱不詳人士駕駛338-UX號及S7-990號車至系
    爭土地附近傾倒廢棄物，經至現場稽查並架設監視器及縮時
    攝影機監控比對後，發現338-UX號車先後於107年3月13日及
    同年月24日至前述「第3處棄置地點」與「第1處棄置地點」
    傾倒廢木材、塑膠及土石等營建廢棄物，及S7-990號車則於
    同年月12日至前述「第3處棄置地點」傾倒廢木材及塑膠等
    營建廢棄物，而上揭監控期間並未發現有其他車輛至案發現
    場傾倒物品等語；卷附臺中市政府環保局函覆之前揭民眾陳
    情文件（含所附照片）、環境稽查紀錄表暨現場照片、路口
    監視器位置圖、地籍圖暨土地建物查詢資料、車籍資料與經
    濟部商業登記公示資料；勘驗臺中市政府環保局上揭縮時攝
    影光碟內容之勘驗筆錄、畫面截圖等證據資料，而認定
　　楊明達、楊明洲確有本件被訴未領有許可文件而清理廢棄物
    之犯行。並就楊國安證稱：曾要求聲請人2人載運土方放置
    在住家路邊，再由其施作護岸之利於聲請人證詞，以：經現
    場履勘結果，並未於聲請人傾倒廢棄物之第1、第3棄置地點
    見有「護岸設施」之設置，且該二處棄置地點距離證人楊國
    安住家各有一段距離，聲請人2人顯非將廢棄土石傾倒在證
    人楊國安住處旁，而不予以採信。原確定判決所為論斷，俱
    有卷內證據為憑。
  ㈡楊明達雖稱所傾倒者為乾淨土石，非其他廢棄物，傾倒之地
    點為楊國安所有土地，主觀上無違反廢棄物清理法故意，並
    提出臺中市○○區○○○段0000號土地建物查詢資料為證。然上
    開土地建物查詢資料，僅足以說明頭汴坑段2014號土地之所
    有權歸屬狀況，經單獨或與卷內各項證據資料綜合判斷觀察
    ，均不足以動搖原確定判決綜合前述相關證據資料，所為聲
    請人2人非法清理廢棄物犯罪事實之認定。
　㈢證人何宗憲於審理時證述「依縮時攝影機、監式器檔案核對
    ，發現車號00-000貨車在3月12日15時7分至10分，確實有至
    現場棄置廢棄物，再依3月13日與前1日至現場稽查情形比對
    ，得出在第3處棄置地點有新增營建廢棄物之結果」、「……
    我們縮時攝影機一定距離是拍到你的車子有倒車，車斗有抬
    起來，我們依3月12日、3月13日到場的照片，證實現場確實
    有被倒營建廢棄物，那段縮時攝影機的時間只有看到你（指
    楊明洲）的車輛有做這個動作」、「那段縮時攝影機的時間
    只有看到楊明洲車子有倒車，車斗有抬起來」等語，
　　原確定判決因而依上開證詞及卷附證據認定「楊明洲在該第
    3處棄置地點倒車之行徑確係將該貨車上所盛載之廢棄物棄
    置在該處甚明」，並說明「截圖影像中縱未擷取到該貨車之
    車斗有揚起之影像，亦僅係擷取時之時點未能恰巧掌握到該
    畫面而已，尚難據此即認定被告楊明洲並未在該處傾倒廢棄
    物」等語。聲請再審意旨提出審判筆錄、臺中市政府環境保
    護局環境稽查紀錄表，稱該等證據足以認定楊明洲未於107
    年3月12日非法傾倒廢棄物等語，無非係對於原確定判決依
    憑卷內事證綜合判斷所為之採證認事職權適法行使，徒憑己
    意，持相異評價，自形式上觀察，尚不足以動搖原確定判決
    事實之認定。
四、綜上所述，本件聲請再審意旨係就原確定判決依職權所為採
    證、認定事實等事項再為爭執，並針對卷內證據持與原確定
    判決持相異之評價，聲請再審意旨所附證據，無論單獨或結
    合先前已經存在之卷內各項證據資料，予以綜合判斷觀察，
    並不足以動搖原有罪確定判決，均與刑事訴訟法第420條第1
    項各款所定之得聲請再審事由不符。其再審及停止刑罰執行
    之聲請，均無理由，應予駁回。
據上論斷，應依刑事訴訟法第434條第1項，裁定如主文。
中　　華　　民　　國　　110 　年　　8 　　月　　31　　日
        　　刑事第六庭    審判長法　官  唐  光  義
　　　　　 　　　　　　　　　   法　官  許  冰  芬
   　　　　　　　　　　　　　　 法　官  鍾  貴  堯     
                     
以上正本證明與原本無異。     
如不服本裁定，得於收受送達後10日內向本院提出抗告書狀(須
附繕本)。因疫情而遲誤不變期間，得向法院聲請回復原狀。

                               書記官  何  佳  錡

中　　華　　民　　國　　110 　年　　8 　　月　　31　　日